【裁判字號】    89,台抗,555
【裁判日期】    891027
【裁判案由】    拍賣抵押物
【裁判全文】
最高法院民事裁定                                八十九年度台抗字第五五五號
    再 抗告 人  戊○○
                丁○○
                乙○○
                丙○○
                壬○○
                己○○
                辛○○
                子○○
                癸○○
                庚○○
右再抗告人因與甲○○間聲請拍賣抵押物事件，對於中華民國八十九年四月二十一日
台灣高等法院裁定（八十九年度抗字第一一六八號），提起再抗告，本院裁定如左：
    主  文
原裁定廢棄。
相對人在原法院之抗告駁回。
抗告及再抗告程序費用均由相對人負擔。
    理  由
按聲請拍賣抵押物，屬非訟事件，祇須其抵押權已經登記，且債權已屆清償期而未受
清償，法院即應為准許拍賣之裁定。信託法第十二條第一項雖規定對信託財產不得強
制執行，惟同項但書規定「但基於信託前存在於該財產之權利、因處理信託事務所生
之權利或其他法律另有規定者，不在此限」，同條第二項復規定「違反前項規定者，
委託人、受益人或受託人得於強制執行程序終結前，向執行法院對債權人提起異議之
訴」，同法第三十五條第一項亦規定受託人於一定情形下，得於信託財產設定權利，
可見信託財產非絕對不得受強制執行，而受託人以信託財產設定抵押權者，亦非當然
無效。故受託人如以信託財產設定抵押權，並經依法登記者，債權人於債權屆期而未
受清償時，即得聲請法院拍賣抵押物。至於該抵押權之設定有無瑕疵，債權人能否為
強制執行，應由委託人、受益人或受託人於強制執行程序終結前，提起異議之訴以資
解決，法院不得因該抵押物業經為信託登記，即依信託法第十二條第一項規定裁定駁
回債權人之聲請。本件再抗告人以相對人甲○○前提供如台灣板橋地方法院（下稱板
橋地院）裁定附表所示之不動產，為債務人涂錦樹對伊所負債務之擔保，設定本金最
高限額新台幣（以下同）三億元之抵押權，已依法登記在案，因債務人所負二億元債
務屆期未清償，乃聲請拍賣前開抵押物，並提出抵押權設定契約書、他項權利證明書
、土地及建築改良物登記簿謄本、不動產抵押借款契約書等件為證，板橋地院裁定准
予拍賣，相對人不服，提起抗告，原法院以該抵押物係委託人敏偉企業有限公司信託
與相對人之財產，已為信託登記，依信託法第十二條第一項規定，再抗告人不得聲請
拍賣為由，將板橋地院之裁定廢棄，駁回再抗告人在板橋地院之聲請，依首揭說明，
即有未合。再抗告意旨，聲明廢棄，非無理由。爰將原裁定廢棄，並由本院自為裁定
，將相對人在原法院之抗告駁回，以期適法。
據上論結，本件再抗告為有理由。依非訟事件法第二十八條、第八條第二項，民事訴
訟法第四百九十二條第二項、第九十五條、第七十八條，裁定如主文。
中      華      民      國    八十九    年      十      月    二十七    日
                              最高法院民事第七庭
                                  審判長法官  吳  正  一
                                        法官  謝  正  勝
                                        法官  劉  福  來
                                        法官  高  孟  焄
                                        法官  葉  勝  利
      右正本證明與原本無異
                                              書  記  官
中      華      民      國    八十九    年     十一     月     十五     日
                                                                        Ｂ


司法院資訊處製作；財團法人民間司法改革基金會備份。
